【裁判字號】    98,易,310
【裁判日期】    980423
【裁判案由】    業務侵占
【裁判全文】
臺灣臺中地方法院刑事判決               98年度易字第310號
公  訴  人  臺灣臺中地方法院檢察署檢察官
被      告  甲○○
選任辯護人  許盟志律師
上列被告因業務侵占案件，經檢察官提起公訴（九十七年度偵字
第一二九０五號），本院判決如下：
    主    文
甲○○連續意圖為自己不法之所有，而侵占對於業務上所持有之
物，處有期徒刑拾月；減為有期徒刑伍月，如易科罰金，以銀元
佰元即新臺幣玖佰元折算壹日。
    犯罪事實
一、甲○○（起訴書犯罪事實欄誤載為王仲陽）前於民國八十九
    年十一月一日至九十三年十月三十一日間，係址設臺北縣板
    橋市○○路○段三三四號「和宇寬頻網路股份有限公司」（
    下稱和宇寬頻公司）之業務員，平日負責和宇寬頻公司臺中
    區機櫃出租及網際網路之業務，並因網路經銷關係與位在臺
    中市○區○○○路一段二五七號十五樓之二之「水藍科技有
    限公司」（現改名為「百索網路科技有限公司」，下稱水藍
    公司）有所接觸，且與水藍公司負責人丙○○熟識。甲○○
    遂與水藍公司相互約定推銷數據專線合作事宜，由甲○○負
    責推銷水藍公司所提供之數據專線租賃服務，並按月向客戶
    收取電路費及網路費，收得之前揭款項需立即逐筆繳回水藍
    公司，再由水藍公司扣除相關成本、稅費及差額利潤後，將
    其應得之報酬撥付甲○○。則甲○○對於其代水藍公司向客
    戶所收取之前揭費用，即具有業務上之持有關係。詎甲○○
    自九十二年年中至九十四年四月間（起訴書誤為九十三年間
    至九十四年五月間）從事前揭數據專線推銷業務期間，竟意
    圖為自己不法所有，基於業務侵占之概括犯意，在其按月前
    往位在臺中縣、市○○○○○路」、「航際資訊工作室」、
    「數位星」、「環球」、「利鴻」、「一六八」、「史克威
    爾網際網路潭子店」等客戶收取前揭費用後，旋即變易持有
    為所有之意思，並未依約將各筆費用逐一繳回水藍公司，反
    而連續將之侵占入己挪作他用，前後侵占金額共計新臺幣（
    下同）一百三十七萬九千六百九十一元（起訴書誤為一百五
    十萬八千四百七十一元）。嗣因甲○○始終未將所收取之款
    項繳回，經丙○○向其追問，甲○○始坦承已經花用無著，
    而查悉上情。
二、案經水藍公司代表人丙○○訴請臺灣臺中地方法院檢察署檢
    察官偵查起訴。
    理    由
壹、證據能力取捨之意見：
一、按被告以外之人於審判外之言詞或書面陳述，除法律有規定
    者外，不得為證據；被告以外之人於偵訊中向檢察官所為之
    陳述，除顯有不可信之情況者外，得為證據，刑事訴訟法第
    一百五十九條第一項、第一百五十九條之一第二項分別定有
    明文。本案證人卓志平、范瀚升、趙曉國、許俊川於檢察官
    偵查時以證人身分作證，經檢察官告以具結之義務及偽證之
    處罰，經具結而擔保其證述之真實性，且無證據顯示係遭受
    強暴、脅迫、詐欺、利誘等外力干擾情形，或在影響其等心
    理狀況致妨礙其自由陳述等顯不可信之情況下所為。上揭證
    人於偵訊時之陳述既無顯不可信之情況，依前開說明，自有
    證據能力。
二、次按被害人乃被告以外之人，本質上屬於證人，其陳述被害
    經過，亦應依人證之法定偵查、審判程序具結，方得作為證
    據，最高法院九十三年台上字第六五七八號判例意旨可資參
    照。本件告訴人水藍公司負責人丙○○於偵訊時之陳述內容
    ，係針對其所經營水藍公司被害經過之描述，揆諸前揭說明
    ，自當依人證之調查證據程序命其具結，始具證據能力。是
    以檢察官於本案偵訊程序既未先命其以證人身分具結，前揭
    偵訊筆錄自不具證據能力。
三、再按被告以外之人於審判外之陳述，雖不符刑事訴訟法第一
    百五十九條之一至第一百五十九條之四之規定，然經當事人
    於審判程序同意作為證據，法院審酌該言詞陳述作成時之情
    況，認為適當者，亦得為證據；當事人、代理人或辯護人於
    法院調查證據時，知有刑事訴訟法第一百五十九條第一項不
    得為證據之情形，而未於言詞辯論終結前聲明異議者，視為
    有前項之同意，刑事訴訟法第一百五十九條之五定有明文。
    卷附和宇寬頻公司之函文二份，或係陳述被告在該公司任職
    之起迄時間，或係表明告訴人水藍公司欠款金額多寡及業務
    人員之服務範圍，皆係被告以外之人於審判外之陳述，屬刑
    法第一百五十九條第一項所稱之傳聞證據。惟被告及選任辯
    護人於本院行準備程序時已表示同意具有證據能力，本院審
    酌上開陳述作成時之情況，並無違法取證之瑕疵，認以之作
    為證據為適當，揆諸上開規定，應具有證據能力。
四、又卷附協議切結書、網際網路服務費繳款對帳通知單、付款
    簽回單、現金簽收明細表，均係被告於犯罪期間親自簽名確
    認之文件，而公司變更登記表則為公務機關所留存之申請文
    件，網際網路服務合約書係告訴人水藍公司與和宇公司締約
    之證明文件，均非被告以外之人在審判外之陳述，且與傳聞
    法則所欲防止證人記憶、認知、誠信之誤差明顯有別，核與
    刑事訴訟法第一百五十九條第一項之要件不符。前揭證據既
    無違法取得之情形，且經本院各依刑事訴訟法第一百六十四
    條第一項、第一百六十五條第一項之規定踐行調查證據程序
    ，自應具有證據能力。
貳、實體認定之依據：
一、訊據被告甲○○矢口否認前揭業務侵占犯行，辯稱：伊自九
    十一年間起與水藍公司合作網路服務業務，原先約定伊向客
    戶收款後，須給付百分之十及網路服務業務成本給水藍公司
    ，其餘金額歸伊所有，而當時因為伊必須處理家庭之私事，
    希望水藍公司暫時幫伊處理客戶，迨伊自己之公司成立後，
    再由水藍公司將這些客戶移轉至伊名下，卷附協議切結書上
    之記載，係伊與水藍公司將來合作之模式，並非簽約當時之
    實際狀況云云。被告之選任辯護人則辯稱：被告於九十三年
    間欲自行創業，遂與水藍公司負責人丙○○商量合作事宜，
    由被告先行借用水藍公司名義在外招攬客戶，於向客戶收取
    所得報酬後，再按一定比例給付水藍公司，迄被告自己公司
    成立後為止。被告在外招攬業務係基於為自己處理事務，而
    非基於為水藍公司處理事務，是以被告在外所收款項即非占
    有他人之物，與侵占罪之構成要件不符，另觀卷附協議切結
    書係記載「配合」銷售數據專線事務等語，而非載為僱傭關
    係即明，足徵被告並未受雇於水藍公司，兩者間並無僱傭關
    係等語。然查：
（一）按刑法第三百三十六條第二項之侵占業務上持有物罪，以
      基於業務上之關係而持有他人之物實行侵占為要件。所稱
      業務係指吾人於社會生活中所繼續經營之事務，最高法院
      八十三年度台上字第三九一一號刑事判決著有明文；又刑
      法上所謂業務，係以事實上繼續執行之業務為準，凡以反
      覆為同種類之行為為目的之社會活動，均屬一種業務，一
      人未必僅從事某一種專業，如一人同時兼有二種或三種以
      上之業務，而侵占其中一種業務上所持有之物，亦成立業
      務上之侵占罪，最高法院七十二年度台上字第六八七二號
      刑事判決亦闡述至明。則行為人所侵占入己之物品是否屬
      其業務上所持有，係取決於有無「反覆性」及「繼續性」
      之客觀事實，亦即行為人如以反覆實施同種類行為為目的
      而繼續經營特定業務，並在此範圍內對於某一物品取得支
      配管領之權能，即屬具有業務上之持有關係。至於行為人
      經營特定業務之原因甚夥，法律關係亦非一致，不僅毋庸
      以受雇於他人或形式上成立僱傭契約為前提要件，亦不因
      其同時兼有二以上業務種類或職務身分而受影響，倘其對
      於該社會活動之實施具有前述「反覆性」、「繼續性」之
      客觀事實，即無礙於刑法第三百三十六條第二項所稱業務
      上持有關係之認定。本案被告自八十九年十一月一日起至
      九十三年十月三十一日止係任職於和宇寬頻公司，並同時
      為告訴人水藍公司向網咖店等客戶推銷數據專線之租賃業
      務且收取報酬，此有和宇寬頻公司九十七年八月一日和宇
      （企營）字第０九七三０七００二七七號函一份附卷可稽
      ，復經證人即前和宇寬頻公司業務協理許俊川於偵訊時證
      述被告確實曾在和宇寬頻公司任職等情，且為被告、證人
      即告訴人水藍公司代表人丙○○於本院審理時所是認。則
      被告雖於擔任和宇寬頻公司員工期間，另為告訴人水藍公
      司推銷數據專線之租賃業務並收受款項，姑不論被告此舉
      是否違背其對於和宇寬頻公司之忠誠義務，惟被告推銷數
      據專線業務之服務對象甚多，且須按月向客戶收取網路費
      及電路費，再依一定比例自告訴人水藍公司處受領報酬，
      前後歷時更達數年之久，足徵被告所從事上開推銷及收款
      行為均具有反覆繼續實施之特性，揆諸前揭說明，被告對
      於其代告訴人水藍公司向客戶收取之各項費用應具備業務
      上之持有關係，殆無疑義，自不因其當時另受雇於和宇寬
      頻公司，或與告訴人水藍公司係以配合推銷之合作型態，
      即可異其認定。
（二）而被告在外銷售數據專線租賃服務，係以告訴人水藍公司
      名義與客戶訂約，並且開立告訴人水藍公司之統一發票交
      予客戶作為銷售憑證乙節，業據證人即航際資訊工作室人
      員范瀚升於九十七年七月二十一日偵訊時，及證人即史克
      威爾網際網路潭子店負責人趙曉國於九十七年十月二十九
      日偵訊時分別證述明確，並經證人丙○○於本院審理時結
      證綦詳。則被告所收受之費用項目既已列為告訴人水藍公
      司營業所得，並由告訴人水藍公司實際提供數據專線服務
      予各該客戶，顯見被告確實係為告訴人水藍公司之利益與
      客戶接洽。至於被告向水藍公司客戶收取電路費及網路費
      後，究係如其所辯先自行扣除一定成數報酬後再將餘款交
      予告訴人水藍公司，或者如證人丙○○所稱被告須將收得
      款項悉數繳回告訴人水藍公司後，再由告訴人水藍公司依
      其應得比例支付報酬予被告（就此部分之論斷詳如後述）
      ，然告訴人水藍公司均有從被告所接洽客戶之費用收入中
      賺取差額利潤之事實，則屬毋庸置疑。是以被告即使於日
      後另有自行成立公司並與上開客戶直接交易往來之計畫，
      惟在其實際創業之前，既仍以告訴人水藍公司名義對外經
      營業務，並使告訴人水藍公司從中獲利，則被告所從事之
      上開業務行為即非全然基於自己利益之考量。由此觀之，
      選任辯護人所稱：被告在外招攬業務係基於為自己處理事
      務，而非為告訴人水藍公司處理事務等語，恐有誤會，已
      無足取。
（三）況依卷附被告於九十四年二月二十五日自行簽寫之協議切
      結書所載：「本人甲○○於民國九十三年起至今與水藍科
      技有限公司（統一編號00000000）配合銷售其數
      據專線之業務，並由水藍科技開立發票向本人所招攬之客
      戶請得款項，並理當將其款項繳回水藍科技後，再由水藍
      科技扣除合理成本後退佣給予本人甲○○，九十三年七月
      起因本人之因素未將所屬客戶之款項繳回水藍科技或代繳
      於水藍科技所承攬銷售之上游廠商和宇寬頻網路股份有限
      公司，也因此導致水藍科技商譽莫大的損失……未繳回水
      藍科技之款項與所開立之發票與金額如下……。」等語，
      足徵被告業已自承其向客戶所收取之各項費用，必須先行
      繳回告訴人水藍公司，再由告訴人水藍公司退還被告應得
      之佣金報酬，而非被告於收取客戶款項後即歸其個人所有
      。此觀證人丙○○於本院審理時證稱：「（問：被告跟你
      們公司合作的方式為何？）當初談的時候，就是這個客戶
      的款項必須先繳回水藍公司，再由水藍公司退佣給被告…
      …。」、「（問：被告受託的業務範圍為何？）由被告負
      責向客戶推銷水藍公司所提供的租賃數據專線的服務，在
      訂約後，被告負責向客戶收取電路費及網路費，收到的每
      筆款項大部分都是採月結的方式，這還要看客戶的起租日
      。但是被告如果一旦收到客戶所交付的費用，就要馬上繳
      回水藍公司不得拖欠。被告訂約的客戶，會由被告把契約
      書帶回來，我看過沒有問題，我蓋章，再由被告送契約回
      去給客戶。」等語，其理益明。則被告及選任辯護人所稱
      ：被告向客戶所收得之費用應非占有他人之物云云，即屬
      無憑，不足採信。
（四）至於被告雖辯稱：伊於收款後僅需繳交其中百分之十及網
      路服務成本予告訴人水藍公司，其餘金額歸伊所有，而協
      議切結書所記載事項為將來伊與告訴人水藍公司之合作模
      式，並非簽寫當時之實際情形云云；然此不惟與被告所親
      自書寫之上開協議切結書內容不符，且被告先前於九十七
      年十一月二十一日偵訊時供稱：「（問：是以何名義對外
      與客戶簽約？）是水藍科技的名義，稅金的部分我要給付
      給告訴人，手續費是客戶的金額百分之十至二十要付給告
      訴人，當時的合作模式就是這樣。」、「（問：後來為何
      未將款項交回水藍科技？）金額是由我付給和宇寬頻，告
      訴人也清楚，我都有收據。」云云，則被告應繳回告訴人
      水藍公司之金額，究竟是以所收款項之百分之十另加網路
      服務成本，抑或係採百分之十至二十不等比例計算之手續
      費？且被告除給付上開一定比例之金額外，需否將網路服
      務成本一併繳回告訴人水藍公司？前後所述已嫌不一。又
      依卷附和宇寬頻公司與告訴人水藍公司之網際網路服務合
      約書第八條第二項關於付款方式之記載，和宇寬頻公司應
      於每月五日前，將當月份繳款通知單寄交告訴人水藍公司
      ，再由告訴人水藍公司於當月月底前，以即期支票或電匯
      方式支付當月之月租費。則告訴人水藍公司既係依照和宇
      寬頻公司每月所寄發之繳款通知單，據以確認月租費之數
      額，且其係於當月月底一次繳清月租費，告訴人水藍公司
      亦非除被告所接洽之客戶外，別無其他自行開發拓展之客
      源。是以告訴人水藍公司自應按上開每月繳款通知單之記
      載，將和宇寬頻公司應得之月租費一次繳清，始稱便利，
      而毋庸先由被告將其所收受客戶款項中自行扣除前揭網路
      服務費用成本，否則告訴人水藍公司不僅尚須計算非被告
      接洽客戶部分之月租費多寡，再就差額部分委託被告或自
      行向和宇寬頻公司繳款，且告訴人水藍公司又需逐筆計算
      被告自行扣除之網路服務費用成本是否屬實，豈非徒增勞
      費而無實益可言？而上開協議切結書係由被告親自簽名確
      認，其上文義亦甚為淺顯明瞭，被告應無可能誤解前揭記
      載之內容僅屬將來合作事項之規劃，而不涉及其當時積欠
      告訴人水藍公司款項之原因事實。從而，被告前揭辯稱之
      合作拆帳模式及其對於協議切結書之認知等情，均與實情
      不符，亦屬無稽，顯非可採。
（五）另依證人即被告先前於和宇寬頻公司任職期間之同事卓志
      平於九十七年十月二十日偵訊時證稱：「當初甲○○是以
      水藍科技的名義與我們簽經銷合約，經銷的內容就是網咖
      的專線。甲○○就是以此取得經銷價格。甲○○後來負責
      代水藍科技繳線路專線的費用，但是後來就沒有繳了。約
      積欠了二十幾萬元的款項，我們公司也發存證信函給水藍
      科技。」、「我們事後向水藍科技追討欠款時，水藍科技
      才告訴我們甲○○並沒有將款項繳回。」等語，可知被告
      先前雖有代告訴人水藍公司繳交月租費予和宇寬頻公司，
      其後即因故未再繼續繳納，此與證人丙○○於本院審理時
      證稱被告侵占客戶繳交告訴人水藍公司之費用乙節亦屬相
      符。且依卷附和宇寬頻公司九十七年十月二十日和宇（企
      營）字第０九七三０九００三六七號函所示，告訴人水藍
      公司向和宇寬頻公司承租主機代管及網際網路服務，現仍
      積欠貨款七十四萬八千七百五十二元尚未清償。則縱認被
      告前揭所辯與告訴人水藍公司合作拆帳模式屬實，惟其仍
      未將客戶繳交款項中屬於網際網路服務成本之部分費用交
      予告訴人水藍公司，致告訴人水藍公司亦未能清償積欠和
      宇寬頻公司之該部分款項，自無礙於被告涉犯業務侵占罪
      行之認定。
（六）又被告所侵占客戶繳交告訴人水藍公司之款項，就協議切
      結書部分係依所載金額加計稅額，始與告訴人水藍公司所
      開立之統一發票金額相符，此部分之金額應為七十三萬二
      千零二十五元；另告訴人水藍公司所提出對帳單六份，其
      中記載為「積頻寬聯網」之九十二年網際網路連線費十五
      萬一千六百八十元部分，其上印製之日期為九十二年七月
      一日，收款簽收日期則為八月十日，其收款時間尚早於告
      訴人水藍公司於刑事告訴狀所稱與被告合作銷售數據專線
      業務之九十三年間。惟證人丙○○於本院審理時，業已證
      述被告約自九十二年年中即已開始與告訴人水藍公司搭配
      銷售數據專線服務，而該份繳款明細表所列之客戶為「史
      克威爾潭子店」，該店與告訴人水藍公司確有正式簽立契
      約，並由被告出面收取費用乙節，亦經證人即該店負責人
      趙曉國於九十七年十月二十九日偵訊時陳述至明。則上開
      十五萬一千六百八十元之帳款仍應列入被告業務侵占所得
      之數額中。另標示為「和宇對帳單」編號六之「航際資訊
      工作室」九十三年十一月份費用二萬四千五百三十三元，
      稅金一千二百二十七元，應繳金額總計為二萬五千七百六
      十元，則與協議切結書上標示為九十三年十一月之「航際
      」買受金額及稅額均屬相符；又標示為「航際付款簽回單
      」編號二至五之「航際資訊工作室」九十七年七、八、十
      、十一月份之費用各二萬五千七百五十元（依卷附付款簽
      回單之記載為準，告訴人水藍公司計算表格中分別出現二
      萬五千七百六十元及二萬五千七百五十元之記載，顯屬有
      誤），則與協議切結書上關於「航際」在各該月份之金額
      及稅額之記載重疊，應予扣除。依此計算被告實際侵占之
      金額，應為一百三十七萬九千六百九十一元（732025+151
      680+219180+25750+108546+92010+50500=0000000），公
      訴意旨關於侵占金額與此記載不符部分，應予更正，附此
      敘明。
    綜上所陳，被告及選任辯護人前揭所辯各節均有未洽，不足
    採信。此外，復有經濟部九十七年五月十五日經授中字第０
    九七三三六九一九五０號函檢附之公司變更登記表、協議切
    結書、網際網路服務費繳款對帳通知單、付款簽回單、現金
    簽收明細表等在卷可憑。本案事證已臻明確，被告犯行至堪
    認定。
二、查被告行為後，九十四年二月二日修正公布之刑法條文已自
    九十五年七月一日起施行，其中與本件有關部分之第二條、
    第三十三條第五款、第四十一條、第五十六條、第六十七條
    均已修正，另刑法施行法增訂之第一條之一亦於九十五年六
    月十四日公布，並自同年月十六日起施行。按「行為後法律
    有變更者，適用行為時之法律，但行為後之法律有利於行為
    人者，適用最有利於行為人之法律」，修正後刑法第二條第
    一項定有明文。此條規定係規範行為後法律變更所生新舊法
    律比較適用之準據法，本身尚無新舊法比較之問題，於新法
    施行後，應一律適用新法第二條第一項之規定，為「從舊從
    輕」之比較。另刑法施行法雖增列第一條之一之規定，然於
    本案具體適用結果，前揭條文之變更並無有利、不利被告之
    情形，自應逕依裁判時法即刑法施行法第一條之一之規定論
    處（最高法院九十五年第二十一次刑事庭會議決議、最高法
    院九十七年度第二次刑事庭會議決議參照）。再按本次法律
    變更，比較時應就罪刑有關之共犯、未遂犯、想像競合犯、
    牽連犯、連續犯、結合犯，以及累犯加重、自首減輕暨其他
    法定加減原因（如身分加減）與加減例等一切情形，綜其全
    部罪刑之結果而為比較（最高法院九十五年五月二十三日九
    十五年度第八次刑庭會議決議參照）。茲就本件新舊法比較
    結果說明如下：
（一）關於罰金刑最低額之問題，被告所犯業務侵占罪（詳如後
      述），法定刑中有科處罰金之規定。修正前刑法第三十三
      條第五款規定罰金為一元以上，修正後刑法第三十三條第
      五款則將罰金規定係新臺幣一千元以上，以百元計算之。
      是依修正後之法律，被告得科處罰金刑最低為新臺幣一千
      元；然依被告行為時之刑罰法律，即修正前刑法第三十三
      條第五款規定之罰金最低額一元。經比較新舊法之結果，
      應以舊法較有利於被告。
（二）又修正前刑法第四十一條第一項前段規定：「犯最重本刑
      為五年以下有期徒刑以下之刑之罪，而受六個月以下有期
      徒刑或拘役之宣告，因身體、教育、職業、家庭之關係或
      其他正當事由，執行顯有困難者，得以一元以上三元以下
      折算一日，易科罰金。」再被告行為時之易科罰金折算標
      準，修正前罰金罰鍰提高標準條例第二條（現已刪除）規
      定，就其原定數額提高為一百倍折算一日。則本件被告行
      為時之易科罰金折算標準，如以銀元三百元折算一日，經
      折算為新臺幣後，應以新臺幣九百元折算為一日。惟修正
      後刑法第四十一條第一項前段則規定：「犯最重本刑為五
      年以下有期徒刑以下之刑之罪，而受六個月以下有期徒刑
      或拘役之宣告者，得以新臺幣一千元、二千元或三千元折
      算一日，易科罰金。」被告所犯係得易科罰金之罪，經比
      較修正前後之易科罰金折算標準，以修正前之規定較有利
      於被告。
（三）又修正後刑法業已刪除連續犯之規定，此刪除雖非犯罪構
      成要件之變更，但顯已影響行為人刑罰之法律效果，自屬
      法律有變更。而被告在特定期間內多次業務侵占犯行，符
      合舊法對於連續犯規定強調「概括犯意」及「罪名同一」
      之主、客觀要件，尚有論以裁判上一罪之餘地。但依新法
      對於上開反覆實施犯罪模式之對應處置，除合於「接續犯
      」或「包括一罪」之情形外，則僅能依數罪併罰之規定個
      別處斷。被告各次業務侵占犯行於客觀上截然可分，尚不
      具時、空之密接性，而無「接續犯」規定之適用；又業務
      侵占犯罪本質上未必存在反覆實施之特性，立法者更無意
      將多次業務侵占行為擬制為單一犯罪之獨立構成要件，亦
      與學說上「包括一罪」之定義有間。是以被告所為如依新
      法處斷，僅能將其個別業務侵占行為論以數罪而併合處罰
      ，依刑法第二條第一項之規定比較新舊法結果，自應適用
      較有利於被告之行為時法律即修正前刑法第五十六條論以
      連續犯。
（四）另被告應依修正前刑法第五十六條連續犯之規定加重其刑
      ，而法定本刑中關於科處罰金刑之加重，依修正後刑法第
      六十七條規定，其最高度及最低度同加減之，而修正前刑
      法第六十八條所定，僅加重其最高度，經比較新舊法之結
      果，就罰金刑加重部分以舊法較有利於被告。
    綜上，整體綜合比較刑法修正前、後之差異，仍以修正前之
    規定較有利於被告，依刑法第二條第一項前段之規定，應一
    體適用修正前刑法之相關規定予以處斷。至於易刑處分部分
    ，易科罰金之折算標準並不包括在上開最高法院刑事庭會議
    決議之「綜其全部罪刑之結果而為比較」之範圍，應逕依刑
    法第二條第一項之規定，就易科罰金折算標準部分適用修正
    前刑法第四十一條第一項前段之規定（最高法院九十六年度
    台非字第八五號刑事判決、臺灣高等法院暨所屬法院九十五
    年法律座談會刑事類第三號、第六號法律問題研討結果參照
    ）。
三、查被告甲○○對於其代告訴人水藍公司向客戶收取之各項費
    用具有業務上之持有關係，竟恣意將之侵占入己而挪作他用
    ，核其所為，係犯刑法第三百三十六條第二項之業務侵占罪
    。被告先後多次業務侵占犯行，時間緊接，方法相同，觸犯
    構成要件相同之罪名，顯係基於概括犯意反覆為之，應依修
    正前刑法第五十六條連續犯之規定論以一罪，並依法加重其
    刑。爰審酌被告迄今仍未能與告訴人水藍公司達成民事和解
    ，犯後態度非無可議，且其業務侵占總額亦高達一百餘萬元
    ，犯罪所生危害亦非輕微，不容小覷；再參以被告犯罪動機
    、手段、於偵審期間均否認犯罪、具有專科畢業學歷之智識
    程度等一切情狀，量處如主文所示之刑，以示懲儆。又被告
    上開犯罪時間在九十六年四月二十四日之前，且無中華民國
    九十六年罪犯減刑條例第三條第一項各款所列舉不予減刑之
    情形，已合於同條例所定之減刑要件，爰依同條例第二條第
    一項第三款之規定，減其刑期二分之一，併依同條例第九條
    、修正前刑法第四十一條第一項前段之規定，諭知易科罰金
    之折算標準。
據上論斷，應依刑事訴訟法第二百九十九條第一項前段，刑法第
二條第一項前段、修正前刑法第五十六條、刑法第三百三十六條
第二項、修正前刑法第四十一條第一項前段，刑法施行法第一條
之一第一項、第二項前段，修正前罰金罰鍰提高標準條例第二條
，現行法規所定貨幣單位折算新臺幣條例第二條，中華民國九十
六年罪犯減刑條例第二條第一項第三款、第七條、第九條，判決
如主文。
本案經檢察官乙○○到庭執行職務。
中    華    民    國    98    年    4     月    23    日
              刑事第十七庭  審判長法  官  高文崇
                                  法  官  張清洲
                                  法  官  洪堯讚
以上正本證明與原本無異。
如不服本判決應於收受判決後10日內向本院提出上訴書狀，並應
敘述具體理由；其未敘述上訴理由者，應於上訴期間屆滿後20日
內向本院補提理由書（均須按他造當事人之人數附繕本）「切勿
逕送上級法院」。
                                  書記官  林淑慧
中    華    民    國    98    年    4     月    23    日
附錄本案論罪科刑法條：
刑法第三百三十六條：
對於公務上或因公益所持有之物，犯前條第一項之罪者，處一年
以上七年以下有期徒刑，得併科五千元以下罰金。
對於業務上所持有之物，犯前條第一項之罪者，處六月以上五年
以下有期徒刑，得併科三千元以下罰金。
前二項之未遂犯罰之。


司法院資訊處製作；財團法人民間司法改革基金會備份。
